臺灣板橋地方法院刑事判決　　　　　　　96年度交易字第44號
公　訴　人　臺灣板橋地方法院檢察署檢察官
被　　　告　甲○○○
上列被告因過失傷害等案件，經檢察官提起公訴（九十五年度偵
字第二五一六○號），於被告為有罪之陳述後，本院合議庭裁定
由受命法官獨任依簡式審判程序審理，茲判決如下：
    主  文
甲○○○汽車駕駛人，無駕駛執照駕車，酒醉駕車，因過失傷害
人，處拘役陸拾日，如易科罰金，以銀元參佰元折算壹日；減為
拘役參拾日，如易科罰金，以銀元參佰元折算壹日。
    事  實
一、甲○○○於民國九十五年四月一日二十一時十分許，在臺北
    縣三峽鎮○○路○段某處飲酒後，已達不能安全駕駛動力交
    通工具之狀態，其並明知自己未考領駕駛執照，不得駕駛機
    車，且因飲酒已無法安全駕駛動力交通工具，竟仍駕駛車牌
    號碼為Ｋ三Ｅ─七一一號重型機車，沿臺北縣三峽鎮○○路
    ○段往土城市方向行駛，於四十七年九十五月二日凌晨一時
    許，行經臺北縣三峽鎮○○路○段三六三號前，本應注意車
    輛行駛時，駕駛人應注意車前狀況及兩車併行之間隔，並隨
    時採取必要之安全措施，而依當時天候晴、夜間有照明、路
    面乾燥、無缺陷、無障礙物及視距良好等情，並無不能注意
    之情事，然因受酒精影響，無法妥適操控車輛，而疏未注意
    及此，先往左與陳瑋愷所騎乘車牌號碼一○一─ＦＡＡ號大
    型重型機車發生擦撞，因而重心不穩，再往右碰撞乙○○所
    騎乘車牌號碼ＣＰＶ─七七五號重型機車，致乙○○人車倒
    地，而受有四肢挫傷及擦傷、左手遠端橈骨骨折之傷害。經
    警據報到場處理，測得甲○○○呼氣之酒精濃度仍高達每公
    升零點六二毫克而查獲上情（甲○○○所涉犯刑法第一百八
    十五條之三酒後不能安全駕駛動力交通工具而駕駛之公共危
    險部分，業經本院另以九十六年度交簡字第二○一號判決確
    定在案）。
二、案經乙○○訴由臺北縣政府警察局三峽分局移送臺灣板橋地
    方法院檢察署檢察官偵查起訴。
    理  由
一、犯罪事實之認定：
  (一)訊之被告甲○○○對未考領駕駛執照而於酒後已不達能安全
    駕駛程度仍為駕車，並因而未注意車前狀況與兩車併行之距
    離致撞及告訴人之車輛，造成告訴人成傷之事實，業已自白
    在卷不諱，核與告訴人之指訴及證人陳瑋愷與在場見聞事發
    過程之楊勝富於偵查中所為之證述大抵一致，並有酒精測試
    結果列印報告、測試觀察紀錄表與汽機車駕駛人酒後生理協
    調平衡檢測紀錄表各乙紙、現場相片二十六幀、道路交通事
    故調查報告表乙份、診斷證明書乙份等存卷足稽，堪信被告
    自白應與事實相符。
  (二)按「汽車駕駛人有左列情形之一者，不得駕車：二飲用酒類
    或其他類似物後其吐氣所含酒精濃度超過每公升零點二五毫
    克或血液中酒精濃度超過百分之零點零五以上者。」、「汽
    車行駛時，駕駛人應注意車前狀況及兩車併行之間隔，並隨
    時採取必要之安全措施。」，道路交通安全規則第一百一十
    四條第二款、第九十四條第三項分別定有明文，被告駕駛機
    車自應依上開規定而為注意。被告明知自己酒後已不能安全
    駕駛竟仍率爾駕車，已有過失；且案發當時天候晴，雖為夜
    間但有照明，案發現場道路為直路，路面無缺陷及障礙物，
    視距良好，地面標線清晰，此有道路交通事故調查報告表及
    現場相片存卷足憑，並無不能注意之情事，乃被告竟疏未注
    意而接連擦撞他車並造成告訴人成傷，其對於告訴人傷害之
    結果為有過失並具相當因果關係之情甚明。
  (三)綜上所述，本件事證明確，被告過失傷害之犯行堪為認定，
    應予依法論科。
二、論罪科刑之法律適用：
  (一)按被告行為後，刑法及其施行法於九十四年一月七日修正，
    並自九十五年七月一日施行，另罰金罰鍰提高標準條例第二
    條之規定配合刑法修正同時刪除。依修正後刑法第二條第一
    項之規定：「行為後法律有變更者，適用行為時之法律。但
    行為後之法律有利於行為人者，適用最有利於行為人之法律
    。」。上開刑法、刑法施行法等相關法律之修正雖非個別刑
    罰處罰規定或構成要件之變更，然已足為影響行為之可罰性
    範圍及其法律效果之法律修正而言，而屬刑法第二條第一項
    所定之法律變更，自應就罪刑有關之共犯、未遂犯、連續犯
    、牽連犯、結合犯、以及累犯加重、自首減輕、暨其他法定
    加減原因、與加減例等一切情形，綜其全部之結果，而為比
    較，再適用有利於行為人之法律處斷，且應就罪刑有關之一
    切情形，比較其全部之結果，而為整個之適用，不能割裂而
    分別適用有利益之條文（最高法院二十四年上字第四六三四
    號、二十七年上字第二六一五號判例與九十五年第八次刑事
    庭會議決議意旨參照）；而易科罰金之折算標準、易服勞役
    之折算標準及期限涉及裁量權之行使，係屬科刑規範事項，
    其折算標準於裁判時並應於主文內諭知，與一般純屬執行之
    程序有別，是如新舊法對易科罰金之折算標準、易服勞役之
    折算標準及期限各有不同時，自應依上開規定，比較適用最
    有利於行為人之法律。但此之所謂不能割裂適用，係指與罪
    刑有關之本刑而言，不包括易刑處分，事關刑罰執行之易刑
    處分仍應分別適用最有利於行為人之法律；易言之，倘所處
    之主刑同時有徒刑、拘役易科罰金、罰金易服勞役之情形時
    ，關於易科罰金、易服勞役部分應分別為新舊法有利不利之
    比較，依刑法第二條第一項從舊從輕原則定其易刑之折算標
    準。是
    本件自應就被告適用修正前後相關規定法律效果綜合比較後
    ，分就其罪刑與易刑處分依上開規定適用法律，茲比較說明
    如下：
    1.核被告所為，依其行為時法即刑法及其施行法於九十五年
      七月一日修正施行前之規定，係犯刑法第二百八十四條第
      一項前段之過失傷害罪。被告無駕駛執照駕車及酒醉駕車
      ，因而致人受傷，所犯過失傷害罪應依道路交通管理處罰
      條例第八十六條第一項規定加重其刑至二分之一。
    2.而依刑法及其施行法於九十五年七月一日修正施行，及罰
      金罰鍰提高標準條例第二條之規定配合刑法修正同時刪除
      之相關規定，被告所涉刑法第二百八十四條第一項前段論
      罪條文之構成要件與法定刑本身固無修改；而其中罰金刑
      部分原依罰金罰鍰提高標準條例第一條前段之規定提高，
      修正後罰金罰鍰提高標準條例第一條前段停止適用，並增
      訂刑法施行法第一條之一，將上開罰金刑之貨幣單位改為
      新臺幣，並提高為三十倍，以此計算其金額與修正前之金
      額相同，是罰金刑部分亦無實質變動；然罰金刑之最低額
      因刑法第三十三條第五款之修正，由原先經罰金罰鍰提高
      標準條例提高後之銀圓十元（合新臺幣三十元），再提高
      為新臺幣一千元，自以修正前之規定較輕。是就上開本件
      所涉各法律適用項目綜合比較結果，修法後之規定並無有
      利於行為人之情形，應依刑法第二條第一項前段之規定，
      適用被告行為時即刑法及其施行法於九十五年七月一日修
      正施行前之規定，其適用內容如前二(一)1.所述。
  (二)爰審酌被告前此並無犯罪紀錄，有臺灣高等法院被告前案紀
    錄表可稽，素行非劣，學歷為國民小學畢業（參被告警詢筆
    錄教育程度欄之記載），智識能力並無明顯不足之情形，而
    酒後駕車之危害及酒後不應駕車之觀念，已透過學校教育、
    政令宣導及各類媒體廣為介紹傳達各界週知多年，被告對於
    酒後不能駕車，及酒醉駕車之危險性，應有相當之認識，詎
    其明知飲酒後，不能安全駕駛，猶於未領有駕駛執照之情形
    下駕車上路，顯心存僥倖，並乏尊重其他用路人生命、財產
    安全之觀念，甚為可訾，並其行為所造成之危害，及在審理
    中尚能坦認犯行，惟尚未與被害人成立民事上和解等犯罪後
    態度之一切情狀，量處如主文所示之刑，以資儆懲。另易科
    罰金之標準依修正前第四十一條第一項前段及修正前罰金罰
    鍰提高標準條例第二條之規定，係以銀圓一百元、二百元及
    三百元（即新臺幣三百元、六百元及九百元）折算乙日，修
    法後罰金罰鍰提高標準條例第二條刪除，並修正刑法第四十
    一條第一項前段之折算標準為新臺幣一千元、二千元及三千
    元，則修法後得以罰金易科之折算標準既為提高，較之修法
    前之規定自無有利於行為人之情形，應依刑法第二條第一項
    前段之規定，適用被告行為時法即修正前刑法第四十一條第
    一項前段之規定，併為易科罰金標準之諭知。又被告本件犯
    罪在民國九十六年四月二十四日以前，復無中華民國九十六
    年罪犯減刑條例所列不予減刑之情形，應依同條例第二條第
    一項第三款之規定，就所受宣示之拘役減其刑期二分之一。
    至減刑後易科罰金之折算標準，仍應依原宣示之折算標準而
    無庸另定，併此敘明。
據上論斷，應依刑事訴訟法第二百七十三條之一第一項、第二百
九十九條第一項前段、刑法第二條第一項前段、第二百八十四條
第一項前段，修正前刑法第四十一條第一項前段，道路交通管理
處罰條例第八十六條第一項，罰金罰鍰提高標準條例第一條前段
、廢止前罰金罰鍰提高標準條例第二條，中華民國九十六年罪犯
減刑條例第二條第一項第三款、第七條第一項、第二項，判決如
主文。
本案經檢察官曾文鐘到庭執行職務。
中　　華　　民　　國　　96　　年　　8 　　月　　10　　日
                  刑事第十一庭  法　官  楊博欽
以上正本證明與原本無異
如不服本判決應於送達後十日內向本院提出上訴狀
                                書記官　李慈容
中　　華　　民　　國　　96　　年　　8 　　月　　10　　日
附錄本案論罪科刑法條全文：
中華民國刑法第二百八十四條
  因過失傷害人者，處六月以下有期徒刑、拘役或五百元以下罰
  金，致重傷者，處一年以下有期徒刑、拘役或五百元以下罰金
  。
  從事業務之人，因業務上之過失傷害人者，處一年以下有期徒
  刑、拘役或一千元以下罰金，致重傷者，處三年以下有期徒刑
  、拘役或二千元以下罰金。
